【裁判字號】    99,簡上,296
【裁判日期】    991111
【裁判案由】    詐欺
【裁判全文】
臺灣臺北地方法院刑事判決             99年度簡上字第296號
上  訴  人  臺灣臺北地方法院檢察署檢察官
上  訴  人
即  被  告  甲○○
上列上訴人等因被告詐欺案件，不服本院99年度簡字第2637號，
中華民國99年7 月21日第一審簡易判決（聲請簡易處刑案號：99
年度偵字第9851號），均提起上訴，本院管轄之第二審合議庭判
決如下：
    主    文
原判決撤銷。
甲○○意圖為自己不法之所有，以詐術使人將本人之物交付，處
有期徒刑月，如易科罰金，以新臺幣壹仟元折算壹日。
    事    實
一、甲○○前於民國96年間因詐欺案件，經本院以96年易字第19
    64號判決處有期徒刑4 月，減為有期徒刑2 月，緩刑2 年確
    定。詎其於緩刑期間，猶不知悔改，意圖為自己不法之所有
    ，於98年11月間，在臺北市○○○路○ 段之某公司內，出示
    臺北市○○區○○段3 小段429 、429-1 地號土地（下稱系
    爭土地）登記謄本，向乙○○佯稱：系爭土地地主欲找金主
    合建，委託代書全權處理，伊欠該代書新臺幣（下同）200,
    000 元，若能代償200,000 元，即可透過代書取得土地謄本
    、地主身分證影本、地主授權書等資料云云，致乙○○不疑
    有他，交付70,000元與甲○○；甲○○於收受70,000元後，
    未有任何作為，經乙○○多次催促及要求提出合建相關資料
    、代書聯絡方式，甲○○承前犯意，繼於99年1 月25日，趁
    與乙○○相約在臺北市○○○路、和平東路口之丹堤咖啡店
    洽談合建事宜時，復表示代書地址位於新店市○○路20號，
    並故計重施，佯稱貼補合建費用缺錢，乙○○因誤信交付款
    項將充為前揭合建事宜之用，遂再給付20,000元與甲○○。
    惟經乙○○開車尋找上揭代書地址無著，經向當地里長確認
    ，發現無此地址，嗣自行探訪系爭土地地主劉麗瑛、卓劉慶
    弟，得悉並無系爭土地合建情事，且自99年2 月11日起無法
    聯繫上甲○○，始知受騙。
二、案經乙○○訴由臺北市政府警察局刑事警察大隊報告臺灣臺
    北地方法院檢察署檢察官偵查起訴。
    理    由
一、按被告以外之人於審判外之言詞或書面陳述，除法律有規定
    者外，不得作為證據。刑事訴訟法第159 條第1 項定有明文
    。然被告甲○○對於公訴人所提之證據資料及以下本院作為
    判斷依據之各項證據資料，均同意或不爭執其證據能力（見
    本院卷第29、30頁），本院審酌該等言詞供述及書面作成時
    之情況認為適當，均無不宜作為證據之情事，依刑事訴訟法
    第159 條之5 規定，均得作為證據。
二、訊據被告固承認有交付系爭土地土地謄本與告訴人乙○○，
    收受告訴人70,000元、20,000元之事實，惟矢口否認有何詐
    欺取財犯行，辯稱伊並未詐欺告訴人，所收受之費用為開發
    所需費用云云，然查：
  (一)、告訴人經由邢海鵬得悉系爭土地合建開發案，邢海鵬告知
      告訴人，被告曾稱可以見到地主，經告訴人評估該案可行
      性後，被告、告訴人及邢海鵬98年11月間，在邢海鵬羅斯
      福路3 段某公司內洽談合建事宜，被告提出合建資料及合
      建暨承攬施工契約書，向告訴人表示需要透過特殊的管道
      即特定代書，才能找到地主，系爭土地地主有特別授權給
      一個代書，正本也在代書那邊，告訴人表示瞭解，進而與
      被告商談開發條件，談得差不多之後，告訴人要求被告提
      供系爭土地資料、希望和代書面談合作之重點，被告遂表
      明因積欠代書200,000 元，且代書繁忙難以約到，告訴人
      為求合建開發順利進行，遂交付70,000元與被告，然交付
      後3、4天仍拿不到相關資料，告訴人開始狐疑，多次以電
      話催促被告，被告電話有時候有接，有時候沒有接，過了
      1 個禮拜，被告打電話給告訴人表示要拿資料給告訴人，
      雙方約在臺北市大安區○○○路、和平東路口「丹堤咖啡
      店」碰面，告訴人並隨同一位代書朋友同行，被告到場後
      告知代書事務所地址為新店市○○路20號，再次詢問告訴
      人身上有沒有錢，希望給予金錢上幫助，告訴人鑑於土地
      合建所需，表明只有20,000元並全數交付被告，告訴人因
      被告遲未約代書出面洽談，迫於無奈自行前往被告所稱之
      代書事務所，然尋訪未著，與當地里長確認後證實該處無
      該地址，告訴人其後再依己力尋找系爭土地地主，尋訪地
      主劉麗瑛、卓劉慶弟發現，地主根本無洽談合建等節，業
      經告訴人乙○○於警詢時指訴及於偵訊、本院具結證述明
      確（見臺灣臺北地方法院檢察署99 年偵字第9851號卷第7
      至10、48至50頁，下稱偵卷，及本院簡上字卷第40頁背面
      、43至44頁），系爭土地地主確實沒有合建計畫，亦未曾
      有代書找過洽談合建乙節，亦有證人劉麗瑛於偵查中證述
      屬實（見偵卷第81至84頁），且有被告及告訴人所簽立之
      合作協議書1 份、被告交付告訴人之合建暨承攬施工契約
      書存卷可查（見偵卷第12、52至65頁）。堪認系爭土地並
      無合建計畫，亦無被告訛稱之代書事務所，被告藉由佯稱
      負責與系爭土地地主委託之代書洽談云云，向乙○○詐騙
      要求交付共計90,000元。
  (二)、至被告辯稱收取之費用均屬開發費用云云，然查，被告所
      稱費用均係車馬費、徵信費支出之交際及徵信所用，卻就
      其支出細項明細，說法含混，無法確認被告確有將告訴人
      交付之款項用於合建開發用途。又被告雖對「合建暨承攬
      施工契約書」諉稱不知，然該份契約確為被告交付告訴人
      ，業經告訴人具結證述在卷（見偵卷第49頁），該份文件
      經本院提示被告供述：「（問：契約書到底是誰給誰的？
      ）這不是我給他的，這個東西我知道，但是，不是我給他
      的。（問：你今天第一次看到嗎？）不是，在網路上就有
      了」等語（見本院簡上卷第41頁背面），衡諸該份契約書
      明確載明地主名字，係就特定之系爭土地為規範，顯非單
      純網路流傳契約格式，被告所言，明顯荒誕，應係臨訟心
      虛、情急杜撰之言，自以告訴人所言情形與事實相符，較
      屬可採。
  (三)、至被告究係如何向告訴人表示如何合建，據被告於本院時
      供稱：「（問：你怎麼跟乙○○說要怎麼合建？）這個合
      建是上一手代書透過人給我訊息說合建案六四分，我問一
      個代書，拿這個案子出來的人，姓葉，是代書。（問：你
      把這個案子再拿給邢海鵬和告訴人看？）對。（問：你有
      無跟乙○○說你欠代書錢嗎？）我有跟他說我要給代書費
      用，不是跟他說我欠代書錢，上一手林代書說葉先生拿給
      他的案子，我不知道代書的名字，他只有說他姓葉。（問
      ：你一下子說上一手是林代書，一下又說葉先生，到底是
      誰？）因為我找林代書，他說是葉先生給他的，那我又找
      到葉先生，但是不知道名字，我可以再去找找看。（問：
      有無跟乙○○說代書的住址在新店市○○路20號？）有，
      因為林代書和我說代書在那邊，上一手拿給他就是在那邊
      。（問：這個地址是哪一個代書的？）這個是林代書跟我
      說有一個代書在那邊，那時候沒有講他姓什麼，因為我拿
      給他，我是針對他，因為乙○○告我，我已經找到上一手
      拿出來的案子。」云云；被告對於如何聯絡地主，於偵訊
      中供稱：「係透過林代書找地主聯絡」云云（見偵卷第49
      、50頁），於本院審理中供稱：「（問：你到現在有無跟
      地主聯絡？）有聯絡到劉先生。我不曉得他的名字。是我
      主動聯絡。（問：你拿了九萬塊後做些什麼？）我沒有辦
      法交代他，所以我有透過徵信社去找地主。因為這地主很
      難找，地主年紀大了，我們現在這塊地暫時現在沒有要動
      ，所以就停在那邊。」云云，沿前所述，被告供述對於上
      一手代書究竟為「林代書」、「葉代書」，語焉不詳，而
      「新店市○○路20號」地址究竟是何位代書所在，是否為
      「葉代書」，亦無法交代，且對究竟係透過哪位代書聯絡
      地主，有無以徵信社聯絡地主，如何使用告訴人交付款項
      進行情形為何，亦均支吾其詞，復無法妥適回應。審以前
      揭系爭土地之地主劉麗瑛、卓劉慶弟或不知悉有合建情事
      ，或不曾同意合建，可認被告所言多處謊言、前後反覆，
      顯非可採。
  (四)、綜上各節，被告所言前後不一致，顯為飾卸之詞，不足採
      信。被告詐騙告訴人90,000元之犯行，堪以認定，應依法
      論科。
三、核被告所為，係犯刑法第339 條第1 項之詐欺取財罪。被告
    基於同一為自己不法所有之意圖，以相同詐欺手段，使告訴
    人因誤信有合建事宜進行，因而交付2 次款項之結果，然祇
    成立一詐欺取財罪，在此說明。原審認被告罪證明確，對被
    告論罪科刑，判處有期徒刑2 月，如易科罰金，以新臺幣2,
    000 元折算1 日，固非無見。被告否認犯罪，猶執前詞上訴
    ，為無理由，然原審未及審酌被告先前於96年間因詐欺案件
    ，已經本院判處有期徒刑4 月，減為2 月，緩刑2 年，竟於
    緩刑其內再犯本案詐欺案件，及騙取財物90 ,000 元，所受
    處罰與騙取財物顯不相當，且被告飾詞否認，毫無悔意，復
    未交還告訴人前揭款項分毫，量刑過輕。準此，檢察官以量
    刑過輕為由提起本件上訴，即有理由。原判決既有上開不當
    之處，於法要屬無可維持，應由本院予以撤銷改判。爰審酌
    被告有詐欺前科，素行不端，有臺灣高等法院被告前案紀錄
    表在卷可稽，其不思正道詐騙財物，誆騙告訴人之手段，告
    訴人因而所受損害金額為90,000元，所受損害非輕，且被告
    犯罪後猶設詞飾卸，未見悔意，迄今仍不將任何款項返還告
    訴人，其犯後態度及生活狀況、智識程度等一切情狀，量處
    如主文所示之刑，並諭知易科罰金之折算標準。
據上論斷，應依刑事訴訟法第455 條之1 第1 項、第3 項、第36
9 條第1 項前段、第364 條、第299 條第1 項前段，刑法第339
條第1 項、第41條第1 項前段，刑法施行法第1 條之1 第1 項、
第2 項前段，判決如主文。
本案經檢察官林妙蓁到庭執行職務
中    華    民    國    99    年    11    月    11    日
            刑事第八庭 審判長   法  官  徐千惠
                                法  官  古瑞君
                                法  官  湯千慧
以上正本證明與原本無異。
不得上訴。
                                書記官  游雅鈞
中    華    民    國    99    年    11    月    11    日
附錄本案論罪科刑法條全文
中華民國刑法第339條
意圖為自己或第三人不法之所有，以詐術使人將本人或第三人之
物交付者，處5年以下有期徒刑、拘役或科或併科1千元以下罰金
。
以前項方法得財產上不法之利益或使第三人得之者，亦同。
前二項之未遂犯罰之。

司法院資訊處製作；財團法人民間司法改革基金會備份。
